【裁判字號】    91,國,28
【裁判日期】    920710
【裁判案由】    國家賠償
【裁判全文】
臺灣臺北地方法院民事判決  九十一年度國字第二八號
    原      告  甲○○
    訴訟代理人  張泰昌律師
    複  代理人  孫立虹律師
    被      告  台北市政府民政局
    法定代理人  乙○○
    訴訟代理人  林志豪律師
    複  代理人  陳添信律師
                丙○○
右當事人間請求國家賠償事件，本院判決如左：
    主  文
原告之訴及假執行之聲請均駁回。
訴訟費用由原告負擔。
    事  實
甲、原告方面：
一、聲明：
(一)被告應給付原告新台幣（下同）一百萬元，及自起訴狀繕本送達之翌日起至清償
    日止，按年息百分之五計算之利息。
(二)原告願供擔保，請准宣告假執行。
二、陳述：
(一)緣於民國（下同）八十九年五月二十五日，某姓名不詳之人（以下簡稱冒名者）
    假冒原告名義，至台北市士林區戶政事務所（以下簡稱戶政事務所）申請補發國
    民
    疏未注意而補發原告名義之
    人荷商荷蘭銀行股份有限公司（以下簡稱荷蘭銀行）及訴外人安泰商業銀行股份
    有限公司（以下簡稱安泰銀行）申請信用卡、向訴外人遠傳電信股份有限公司（
    以下簡稱遠傳電信公司）申辦手機門號為大量消費及使用，且故意不繳納相關款
    項，以致前揭公司通知原告繳款，使原告受有信用破產之重大損害；原告並因身
    分證遭冒領而導致時至警察局、地方法院及檢察署應訊，使原告時時擔心受刑事
    追訴；冒名者並向監理所申請駕照，於九十一年三月九日肇事時出示駕照予被害
    人蘇志正，致原告受被害人索賠。上述諸情事使原告之姓名、信用及名譽遭受侵
    害而導致精神受有重大痛苦。系爭承辦人員於行使公權力時，因重大過失不法侵
    害原告之權利，被告自應負國家賠償之責。因系爭承辦人員之過失，侵害原告之
    姓名、信用及名譽權，原告爰依國家賠償法第二條第二項前段、民法第十八條及
    第一百九十五條第一項前段等規定請求被告賠償一百萬元之非財產上損害賠償。
(二)查冒名者與原告面貌差異甚大，且原告於八十八年十月二十五日因遺失
    申請補發
    十五日，相距僅七個月之短時間，原告之容貌無改變，且原告身材較胖、臉部較
    圓且富肌肉，而該人臉部消瘦、下巴甚尖，一眼即可判別二人並非同一人；又被
    告自承冒名者所提供之照片係快照，人相較一般
    依國民
    ，應繳交相片二張，民眾可自由選擇使用最近一年內所攝黑白或彩色脫帽未戴有
    色眼鏡直四公分，橫二點八公分正面半身薄光面紙相片。」等語，已規定請領身
    分證應繳交之相片其最低長、寬，以使
    一般
    承辦人員竟未加以懷疑，顯見其未盡善良管理人之注意義務。
(三)且系爭承辦人員未詢問冒名者關於原告相關
    因持有原告
    知悉，現今戶政機關均以全國電腦連線，系爭承辦人員自可從電腦資料知悉原告
    歷來相關資料，故系爭承辦人員只須詢問該人數個問題，例如問原告之出生別、
    有幾個兄弟姐妹、前一
    非本人。系爭承辦人員未為此一查證，其辦理
    八十八年十月二十五日因遺失
    員有要求原告應提出附有照片之證明文件及二位保證人，始准許辦理，原告乃檢
    具畢業證書及提出二位親人作保證人。系爭承辦人員，卻既未要求冒名者提出附
    有照片之證明文件，亦未要求保證人出具證明書，由系爭戶政事務所前後處理補
    發
(四)原告之
    身分證，而原告於八十九年六月二十九日持原身分證向系爭戶政事務所申請
    謄本，其承辦人員竟未能查覺有二張
    受損害擴大。
(五)原告於八十九年十月間發現
    原告不得已乃向台北市議員陳孋輝陳情，經該市議員於八十九年十月十二日召開
    記者會，被告科長汪玉葉公開坦承：「在口卡比對過程中，被告已承認確實有發
    生疏失，才導致歹徒可以順利取得冒領的
    一日中時晚報、十二日聯合報及自由時報之報導可知，被告已坦承系爭承辦人員
    具有過失。
(六)原告
    四月九日以（九十）院台內字第九０一九００二二三號文對台北市政府提出糾正
    案，其事實及理由四載明：「綜上，台北市政府民政局除考量便民與迅速之要求
    外，允應尋求兼顧妥適性與正確性之最佳方案，訂定相關配套措施，例如：對於
    提供不清楚照片者要求重新提供，或除當場詢問、事後電話詢問或實地查訪以確
    認申請人之基礎資料及其他
    開行政調查，例如比對與其他關係人間之情形或詢問其他關係人，如發現涉及犯
    罪時並即移送司法機關偵辦，以避免不法集團偽冒身份申請換補發
    當事者之權利。然台北市政府民政局於辦理國民
    及縮短補發國民
    歹徒冒領，嚴重影響民眾權益，其作業顯有草率及未盡周延之處。」等語，自監
    察官員之糾正案觀之，被告顯有重大過失。
三、對被告抗辯之陳述：
    對於被告辯稱：原告所主張之損害均因第三人犯罪之不法行為所致，與系爭承辦
    人員肉眼核對相片或核發
    名者請領
    分證，則冒名者即無法假冒原告名義申請信用卡、手機號碼及實行其他不法行為
    ，故系爭承辦人員之過失行為與原告所受損害間，有相當因果關係存在。
四、證據：提出台北市政府民政局函、荷蘭銀行通知書、安泰銀行強制停卡預告書、
    遠傳電信公司通知書影本各一份、
    三月十二日換發之
乙、被告方面：
一、聲明：
(一)原告之訴及假執行之聲請均均駁回。
(二)如受不利判決，被告願供擔保請准宣告免為假執行。
二、陳述：
(一)系爭承辦人員於八十九年五月二十五日受理冒名者申請補發身分證，依據
    施行細則第二十條第一項、第二十三條第二項及管理要點第二點、第三點及第五
    點等相關規定辦理，除當場核對冒名者與所提相片之人相貌確實相符外，並依被
    告八十七年七月五日北市民四字第八七二二三四五四００號函之規定，詢問冒名
    者相關
    片相符，確認無可疑之處，因申請人無法提具政府核發貼有相片足資證明其身分
    之證明文件，爰依程序送被告機關核對人貌，再由被告機關承辦人至本府警察局
    核對留存之口卡資料，經審核製證蓋印發還該所後轉發申請人。
(二)系爭承辦人員已依程序要求冒名者提出可資辨識之資格證明文件，雖未要求保證
    人出具證明書，惟因依據台（87）內戶字第八七七六六二二號函示：「有關申請
    國民身分證補發，需取具公民一人證明書之規定，因
    三月四日修正發布後業已修正刪除。依該規定，申請國民
    求保證人出具證明書。」等語，其辦理補發
    於八十八年十月二十五日向系爭戶政事務所申請補發
    要求可資辨識之資格證明文件外，並未有原告所稱須有保證人之情，故系爭承辦
    人員未要求冒名者出具保證書，並無違反規定或有所疏失。
(三)因冒名者所繳交之照片與原告極為相似，爰判定為同一人。其次，承辦人員核對
    口卡片僅能以肉眼比對口卡中所貼相片與冒名者所附繳之相片是否為同一人，並
    無其他方法可資佐助，其判斷準確度除視承辦人員之實務經驗外，亦會因時間落
    差、相片紙質、照相技術等因素而影響承辦人員之判定。其臉部胖瘦並非核對相
    貌是否為同一人之主要判斷依據，本件冒名之申請案雖與原告之前申請案僅相隔
    七個月，然經由相片所顯示之相貌，兩者皆係單眼皮、高額頭及嘴部等特徵，均
    極為相同，經系爭承辦人員確實核對後，判定為同一人，顯合常理。本案承辦人
    承辦核對人貌業務多年，承辦期間亦曾查獲雙胞胎兄弟間之冒領案，並非容易誤
    判之人，是承辦人員執行職務已恪遵相關規定審核，亦已盡其善良管理人之注意
    義務，並無任何疏失。
(四)原告之口卡資料，以原貌彩色影印，包括原告原始口卡照片（七十六年七月二十
    八日初領
    名者所提供之快照，即照片下方註記八十九年九月二十九日換領者，由於事後曾
    經註銷，以致被劃叉，與原告再換證時（九十一年三月十二日）之照片等。以上
    照片，經由肉眼對比可知第三人之快照與原告先前口卡片早年之黑白照片，因為
    一為彩色，一為黑白，且時間相隔甚久，一般人於年幼青春期之相貌到成年後之
    相貌，不可能無絲毫變化，而本件兩者之相貌輪廓與特徵，仍屬相當近似，並非
    顯然不同，被告承辦人員之辨識，並無疏失。
(五)又冒名者所提供之相片雖係快照，仍合乎規定，被告並無疏失。按管理要點第三
    點之規定：「請領
    所攝黑白或彩色脫帽未戴有色眼鏡直四公分，橫二．八公分，正面半身薄光面紙
    相片。」等語，亦即並未禁止申請
    要點僅明定相片之內容與規格，並未規範相片之大小及亮度，故本件冒名者提出
    之相片縱有尺寸較小及亮度較暗之情，系爭戶政事務所並無任何法令依據得拒絕
    受理補發
    相似，承辦人員受理冒理人之申請，實已盡善良管理人之注意義務。
(六)原告於八十九年十月四日提出申訴，經證實其
    務所隨即於同年十月九日將全案函請本府警察局士林分局偵辦，並於同年十月十
    二日註銷八十九年五月二十五日補證及同年九月二十九日換證記錄。且令於同年
    十月二十一日分別函請本府警察局及內政部警政署入出境管理局註銷其口卡照片
    及更正國民
(七)原告於八十九年六月二十九日持八十八年十月二十五日補發之
    政事務所申請
    義務，與原告所主張之損害亦無因果關係。因承辦人員縱使告知遭冒領一事，亦
    無從避免其
    七日台內戶字第五八０一七四號函示：「人員申領
    如以戶口名簿、駕照、農（漁）會會員證代替，經確實查明本人申領者得以受理
    。」等語。換言之，原告當時是否持身分證申請
    時原告持身分證申請
    人冒領之原告
(八)原告所稱遭人冒名向台北市監理所補領職業大客車駕照得逞，由台北市監理處汽
    車駕駛人異動歷史列印單顯示，申請補發日期為八十九年五月十九日，早於冒領
    案發生前，且駕照上亦有
    原告之權益，可見，原告縱有受害，亦與被告無關。又遠傳電信公司之門號為易
    付卡，購買時無須填寫申請書，且購買啟用日期早在八十九年四月十四日，由此
    可知歹徒早已取得原告之年籍、
(九)原告所受之非財產上之損害，係因第三人犯罪不法行為所致，與系爭承辦人員核
    發
    戶政事務所銷燬，而本案冒名者係八十九年五月二十五日申請補發
    年五月三十一日領證，另於同年九月二十九日申請換發
    證已為系爭戶政事務所收繳，故原告
    五月三十一日至九月二十九日。而原告所提出之台灣台北地方法院刑事庭傳票之
    應到日期為八十九年四月十三日，早於冒領案發生前，又其提出台灣台中地方法
    院檢察署核發之傳票，則係偵查程星竣竊盜案而傳訊原告出庭作證，作證為國民
    應盡義務，原告無權利或法益受損可言。至台中縣警局豐原分局通知書之案由記
    載「恐嚇取財」，亦與被告無關。另原告遭荷蘭銀行催款、安泰銀行強制停卡部
    分，其中介入第三人之犯罪行為與銀行之核卡徵信作業，與系爭承辦人員之行為
    欠缺相當因果關係。又遭冒名向遠傳電信申辦門號部分，遠傳電信公司已受理解
    決，原告並無任何財產上或信用上損害。此外原告遭該人冒名申領駕照部分，原
    告未提出任何證據以證明此節，而且依其所述，其間尚介入不可預期之汽車肇事
    事故，而該事故被害人向原告索賠乙節，與原告所屬承辦人員無任何關聯，又原
    告亦未因此而受有任何損害。
(十)關於系爭戶政事務所
    知、補發國民
    須申請人簽名或蓋章及提出政府機關核發貼有相片經認可之有效證件。因申請人
    無法提具政府核發貼有相片足資證明其身份之證明文件，爰依程序送被告機關核
    對人貌，再由被告機關承辦人至本府警察局核對留存之口卡資料，經審核製證蓋
    印發還該所後轉發申請人，此有系爭戶政事務所八十九年十月九日北市士戶二字
    第八九六一五八七六００號函為證。
(十一)關於原告所質疑前後補發程序有差別待遇乙節，顯係誤會。蓋被告是將申請人
      提出附有照片之證件部分與未提出者分別處理，前者不必再核對口卡，後者則
      應先進行人別之鑑定，乃以口卡核對，並無不妥之處。
(十二)原告所提之新聞報導為傳聞，不具備證據能力及証明力，原告以一紙剪報要求
      被告承認已坦承疏失，並無依據。
(十三)原告所提監察院公報為斷章取義，該糾正案是以關於辦理國民
      理事項之通案，對內政部及被告提出改善之要求，並非對本件具備體個案表示
      被告確有過失。尤其，該公報中尚指出：「由於警政機關口卡相片多為數年前
      之照片，因此，以不清楚照片（而非本人）與口卡照片加以比對，自難以區辨
      是否同一人」、「且
      第二項規定應能夠發揮鑑定人別同一性問題，然內政部並未隨之修正國民身分
      證製發及管理要點暨相關作業規定，．．．」云云，顯見就執行面與法令面而
      言，被告已於現行法令授權下盡最大能力從事，並未違背相關法令、作業規定
      。
三、證據：提出八十八年十月二十五日及八十九年五月二十五日補領國民
    書、八十八年十月二十五日及八十九年九月二十九日換領國民
    十八年十月二十五日、八十九年五月二十五日及八十九年九月二十九日補發國民
    駕駛人異動歷史列印單、口卡資料、補發國民
    傳電信公司函、台北市戶政工作手冊節本影本各一份、
    資料、系爭戶政事務所函影本三份為證。
丙、本院依聲請向荷蘭銀行、安泰銀行、遠傳電信公司函調原告名義申辦信用卡、手
    機門號之相關資料、申請書及
    款有無清償及系爭帳款後續處理方式。
    理  由
甲、程序方面：
    按賠償義務機關拒絕賠償，或自提出請求之日起逾三十日不開始協議，或自開始
    協議之日起逾六十日協議不成立時，請求權人得提起損害賠償之訴，國家賠償法
    第十一條第一項定有明文。查原告於九十年十一月二十七日以被告機關為賠償義
    務機關，並以被告機關之公務員執行職務過失不法侵害原告之權益為由，請求被
    告依國家賠償法第二條第二項前段予以賠償，經被告機關以九十一年五月二十日
    北市民四字第０九一三一一三０九００號函覆拒絕國家賠償等情，為兩造所不爭
    執，是原告提起本件國家賠償之訴，核無不合，先予敘明。
乙、得心證之理由：
一、本件原告主張：某不詳姓名人士於八十九年五月二十五日向原告之機關即系爭戶
    政事務所申請補發原告名義之
    貌差異大，且未向該冒名者詢問原告相關
    持原身分證向系爭戶政事務所申請
    分證存在並告知原告
    行為導致嗣後冒名者持補發之
    電信公司申辦手機門號後拒不繳納相關款項，造成原告受有信用破產之重大損害
    ，原告並因
    譽受侵害且因時時擔心受刑事追訴，受有精神上重大痛苦；查被告機關之系爭承
    辦人員於行使公權力時，因重大過失不法侵害原告之姓名權、信用及名譽，被告
    自應負國家賠償之責；原告爰依據國家賠償法第二條第二項前段、民法第十八條
    及第一百九十五條第一項前段等規定，請求被告賠償非財產上損害賠償一百萬元
    ，及自起訴狀繕本送達之翌日起至清償日止按年息百分之五計算之利息等語。
二、被告則以：被告之承辦人員於八十九年五月二十五日，係依據
    二十條第一項、第二十三條第二項及管理要點第二點、第三點及第五點等相關規
    定而為冒名者辦理補發國民
    外，並要求其提出可資辨識之資格證明文件，及詢問相關
    證，因申請人無法提具政府核發貼有相片足資證明其身份之證明文件，爰依程序
    卡資料，經審核製證蓋印發還該所後轉發申請人；因管理要點第三點未規定不得
    繳交快照，冒名者提供快照合乎規定，系爭承辦人員已盡善良管理人之注意義務
    ；且於八十九年十月四日證實原告
    同年十月九日將全案函請台北市政府警察局士林分局偵辦，並於同年十月十二日
    註銷八十九年五月二十五日補證及同年九月二十九日換證記錄，並於同年十月二
    十一日分別函請台北市政府警察局及內政部警政署入出境管理局註銷其口卡照片
    及更正國民
    際遭冒領不法使用期間為八十九年五月三十一日至九月二十九日，於此段期間外
    所發生之事故，與被告無關，而原告遭荷蘭銀行催款、安泰銀行強制停卡部分，
    其中介入第三人之犯罪行為與銀行之核卡徵信作業，與系爭承辦人員之行為欠缺
    相當因果關係，故原告並無姓名權、名譽及信用受侵害之情事，且亦未受有非財
    產上之損害等語，資為抗辯。
三、按「公務員執行職務行使公權力時，因故意或過失不法侵害人民自由或權利者，
    國家應負損害賠償責任。公務員怠於執行職務，致人民自由或權利遭受損害者亦
    同。」，國家賠償法第二條第二項定有明文。依此規定，國家應負損害賠償責任
    者，須公務員怠於執行職務，致人民自由或權利遭受損害，或公務員執行職務行
    使公權力時，因故意或過失，不法侵害人民自由或權利。苟公務員並無怠於執行
    職務，或執行職務並無故意過失，縱人民自由或權利遭受損害，國家亦無應負損
    害賠償責任之可言。
四、經查，原告於八十八年十月間曾遺失其
    補發
    所申請補發
    日申請換發
    收繳等情，為兩造所不爭執，並有補領、換領國民
    證等文件影本在卷可憑，堪信上開事實為真實。而本件原告主張被告應負國家賠
    償責任，無非係以被告核發
    銀行申請信用卡、向遠傳電信公司申辦手機門號後拒不繳納相關費用，使原告信
    用破產，原告並因
    原告名譽受侵害為據，茲就被告機關之公務員執行職務是否確有疏失及原告是否
    因此受有損害分述如下：
(一)就被告機關之公務員執行職務是否有疏失方面而言：
１、按「國民
    轄市、縣  (市)政府鋼印。但因特殊情形，經戶政事務所許可者，得免貼相片。
    」、「
    事務所依據
    政府核對口卡。」、「請領
    二個月內所攝黑白或彩色脫帽未戴有色眼鏡直四公分，橫二．八公分，正面半身
    薄光面紙相片。」，
    二點、第三點分別定有明文。
２、經查，系爭冒名者於八十九年五月二十九日向系爭戶政事務所申請補發原告名義
    之
    台北市戶政工作手冊內容，要求冒名之申請人蓋章、簽名及提出政府機關核發貼
    有相片經認可之有效證件，惟因該冒名申請人無法提具政府核發貼有相片足資證
    明其身分之證明文件，系爭承辦人員即依前揭管理要點第二點及「補發國民身分
    證作業流程」相關規定將系爭申請案送被告機關核對人貌，再由被告機關承辦人
    至台北市政府警察局核對留存之口卡資料，經審核後認應係本人申請，始製證蓋
    印發還系爭戶政事務所後轉發冒名申請人等節，業經被告於本院陳明甚詳。而由
    被告所提出之八十九年五月二十五日補領國民
    、口卡片反面彩色影本載明「依台北市士林區戶政事務所八十九年十月二十一日
    北市士戶二字第八九六一六五四五００號函註銷八十九年五月二十五日及八十九
    年九月二十九日補、換領證紀錄」等語，及該口卡片貼有冒名申請者之相片等情
    ，可知被告確有依上開規定辦理補發
３、另原告指稱冒名者所提出者，係人相較小且亮度較暗之快照，系爭承辦人員卻疏
    未注意而有過失云云。然查，前揭管理要點第三點僅明定相片之內容與規格，並
    未規範相片內人相之大小及亮度，亦未禁止使用快照，故本件冒名者所提出之相
    片縱為快照，且有人相尺寸較小及亮度較暗之情，亦屬合乎規定之照片。再者，
    冒名申請者所提出之相片，與原告於八十八年十月二十五日因遺失
    補領
    相之胖瘦程度相符；而本院就兩造不爭執之口卡片彩色影本及冒名申請補發身份
    證所附之照片進行核對之結果，原告之口卡片內附有原告年輕時之黑白照片二張
    ，而冒名申請者所提出之快照為彩色，以肉眼判斷，兩相片所顯示之相貌，皆係
    單眼皮、高額頭，兩者之臉型及嘴部等特徵，亦均極為相似；又參酌八十九年五
    月二十五日補領國民
    月二十五日之補領國民
    務員自無從核對系爭冒名申請書上之簽名是否與之前申請所為之簽名相符。從而
    ，系爭戶政事務所承辦人員據可查證之原告照片及舊有之申請資料，與冒名申請
    者所提供之照片與申請資料進行肉眼比對後，仍認冒名申請人即為原告本人，尚
    難認有何疏失。
４、又關於原告指稱其於八十九年六月二十九日持八十八年十月二十五日補發之身分
    證，向系爭戶政事務所申請
    存在，並進而告知原告
    內政部七十九年三月七日台內戶字第五八０一七四號函示所載：「人員申領
    謄本應查驗國民
    查明本人申領者得以受理。」等語，可知申領
    得受領。原告既未舉證證明當時其係持身分證申領
    六月二十九日後損害因而擴大此一有利於己之事實負舉證責任，故原告前揭主張
    ，尚難憑採。
５、又查原告
    十月九日將全案函請台北市政府警察局士林分局偵辦，並於同年十月十二日註銷
    八十九年五月二十五日補證及同年九月二十九日換證記錄，且於同年十月二十一
    日分別函請台北市政府警察局及內政部警政署入出境管理局註銷其口卡照片及更
    正國民
    字第八九六一五八七六００號函、八十九年十月二十一日北市士戶二字第八九六
    一六五四五００號函及八十九年十月二十一日北市士戶二字第八九六一六五四六
    ００號函影本各一件在卷足憑，故被告實已為防止損害擴大之行政措施，自無過
    失可言。
(二)就原告是否因被告機關之公務員於八十九年五月二十五日補發原告
    受有損害方面而言：
１、查原告於八十八年十月間曾遺失其
    所申請補發
    九月二十九日申請換發
    名者之
    冒名者不法使用之期間，係自八十九年五月三十一日起至同年九月二十九日止。
２、本件原告雖主張：冒名者持補發之
    辦手機門號後拒不繳納相關費用，使原告信用破產，原告並因
    致時至警察局、地方法院及檢察署應訊，使原告名譽受侵害云云。然查：
(１)關於原告稱遭荷蘭銀行催款部分：
    依據卷附之荷蘭銀行九十二年四月二十三日（風管）荷銀（信）字第九二０四一
    一號函所載：以原告名義申領之信用卡原為美國銀行受理，因原美國銀行消費金
    融業務於八十八年九月二十七日起由荷蘭銀行併購，其原有業務由荷蘭銀行承受
    ，而該戶於美國銀行往來之電子資料已無保存，故無法提供等語，可知系爭信用
    卡申請案係早於八十八年九月二十七日即已發生，顯與系爭戶政事務所補發身分
    證予冒名者之行為並無關聯。
(２)關於原告稱冒名者向遠傳電信申辦手機門號部分：
    參照卷附之遠傳電信股份有限公司九十一年八月九日遠傳九十一（業服）字第五
    一一０四號函所載可知，系爭0000000000號門號為易付卡，購買時無
    須填寫申請書，僅須將晶片插入手機直撥七七七至客服中心，留下詳細個人資料
    即可，而系爭門號之啟用日係在八十八年四月十四日，顯早於八十九年五月二十
    五日之冒領日，故亦與系爭戶政事務所補發
    關於門號0000000000號，啟用日雖為八十九年七月十二日，惟因申領
    者僅填載行動電話付款人帳戶移轉申請書，並未檢附
    之遠傳電信股份有限公司九十二年三月二十五日遠傳九十二（業服）字第五０四
    四０號函所附之行動電話付款人帳戶移轉申請書之「客戶證件查驗欄」為空白一
    節亦明，本件原告既未提出其他證據證明此門號確為冒名者所申請，且冒名者係
    依系爭戶政事務所補發之
    則原告主張冒名者持補發之
    關費用，使原告信用破產等語，即屬無據。
(３)關於原告稱遭人冒名向台北市監理所補領職業大客車駕照部分：
    由卷附之台北市監理處汽車駕駛人異動歷史列印單顯示，系爭申請補發駕照之日
    期為八十九年五月十九日，亦早於冒領
    照經人冒領之情事，該冒領者亦係持原告遺失之
    政事務所補發之
    自身未盡保管
    因果關係。
(４)而原告稱冒名者持補發之
    查原告所提出之台灣台北地方法院刑事庭傳票，其上所載應到日期為八十九年四
    月十三日，早於八十九年五月二十五日之系爭冒領案發生日，顯與系爭戶政事務
    所補發之原告名義
    警察局豐原分局通知書及九十年二月二十日台灣台中地方法院檢察署證人傳票部
    分，原告並未提出證據證明上開通知書或傳票發生之事由，係冒名者持系爭戶政
    事務所補發之
    原告未能證明其所受之煩勞及名譽受損係系爭戶政事務所核發
    ，是其此部分主張亦難憑採。
(５)至關於原告主張其遭安泰銀行強制停卡部分：
    依卷附之安泰銀行信用卡部九十二年三月五日安卡險字第０九二六００四一號函
    及其附件所載內容，可知系爭信用卡係冒名者持補發之
    行業已表示該信用卡之應繳款項已全數轉作爭議款，原告無需負清償責任，足徵
    安泰銀行亦認該信用卡並非原告持以消費，則原告主張其信用因此受損等語，亦
    非可採。
(三)綜上所述，被告機關即系爭戶政事務所承辦人員業依法定程序辦理補發
    宜，且該承辦人員於無精密儀器之情況下，據可查證之原告照片、舊有之申請資
    料，與冒名申請者所提供之照片、申請資料進行肉眼比對之結果，而補發系爭身
    分證之行為，亦尚難認有何疏失；此外，原告又未能舉證證明其人格權因此受有
    侵害業如前述，參之前揭理由欄第三段之說明，是原告依國家賠償法第二條第二
    項前段、民法第十八條及第一百九十五條第一項前段等規定，請求被告給付一百
    萬元，及自起訴狀繕本送達之翌日起至清償日止，按年息百分之五計算之利息，
    洵屬無據，應予駁回。
五、本件判決事證已臻明確，兩造其餘攻擊防禦及舉證，核與判決結果無影響，爰不
    另一一論述，附此敘明。
六、本件原告之訴既經駁回業如前述，則其假執行之聲請失所附麗，應併予駁回。
七、據上論結，本件原告之訴為無理由，依民事訴訟法第七十八條，判決如主文。
中      華      民      國    九十二    年      七      月      十      日
                                            民事第六庭  法      官  黃蓓蓓
右為正本係照原本作成
如對本判決上訴，須於判決送達後廿日內向本院提出上訴狀
中      華      民      國    九十二    年      七      月      十一    日
                                                         法院書記官 柯金珠                                                                                                                                                E


司法院資訊處製作；財團法人民間司法改革基金會備份。
